【裁判字號】    88,訴,78
【裁判日期】    890524
【裁判案由】    台灣地區與大陸地區人民關係條例等
【裁判全文】
臺灣宜蘭地方法院刑事判決                            八十八年度訴字第七八號
    公  訴  人  臺灣宜蘭地方法院檢察署檢察官
    被      告  乙○○
右列被告因臺灣地區與大陸地區人民關係條例等案件，經檢察官提起公訴（八十八年
    度偵字第六五八號），本院判決如左：
    主  文
乙○○無罪。
    理  由
一、公訴意旨略以：被告乙○○係花蓮籍漁船新福勝二號船長，明知大陸地區人民未
    經內政部警政署入出境管理局許可不得入境，竟於八十八年二月六日十三十三十
    分許，將大陸漁工陳仕斌、陳汕喜、陳武玉、黃禮金等四人載往宜蘭縣蘇澳港堤
    防北提上助其拉起新福勝二號漁船螺旋槳捲卡之漁網，嗣於同日十四時許為警查
    獲。因認被告涉有違反臺灣地區與大陸地區人民關係條例第七十九條第一項及國
    家安全法第六條第一項等罪嫌。
二、按犯罪事實應依證據認定之，無證據不得推定其犯罪事實，刑事訴訟法第一百五
    十四條定有明文。又按臺灣地區與大陸地區人民關係條例第十五條第一款所規定
    ，所謂「使大陸人民非法進入臺灣地區」者，除客觀上確有使大陸地區人民進入
    臺灣地區之行為外，主觀上應同時具備使大陸地區人民留滯在臺灣地區之犯意故
    意，始足當之，二者缺一不可，要非不論任何情況，只在客觀上有此行為，即屬
    違反本條規定而應依同法第七十九條第一項予以處罰，合先敘明。
三、訊據被告固不否認確有使大陸漁工陳仕斌、陳汕喜、陳武玉、黃禮金進入宜蘭縣
    蘇澳港堤防北提上，惟辯稱：因當日出海捕魚，先至海上旅館接載大陸漁工陳仕
    斌、陳汕喜、陳武玉及黃禮金四人，在出港前，發現螺旋槳被在海上漂流之漁網
    、垃圾纏住，船失去動力，漂至港區北提附近，因在海上排除絞網現象較為費時
    且困難，故令前開四名大陸漁工上堤岸拉緊漁網，其迅即潛入水中割斷漁網，始
    排除此現象。若不及時處理，船可能順勢撞上堤岸消波塊而發生危險等語。經查
    ，被告係於八十八年二月六日十時三十五分許出港，所搭載之陳仕斌、陳汕喜、
    陳武玉、黃禮金均係向蘇澳區漁會申請報備，持有臺灣船舶聘用人員勞務證之大
    陸漁工一事，有機漁船（含船員）進出港檢查表、八十八年四月二十七日宜蘇漁
    推字第三八七號函、八十八年五月十四日宜蘇漁推字第四五六號函各一紙及臺灣
    船舶聘用人員勞務證四份附卷可稽，另被告所駕駛之新福勝二號漁船為塑膠材質
    ，總頓數七‧三二噸，若發生絞網現象將失去動力一節，核與證人即到場查獲之
    警員陳金鋒、甲○○到庭證稱：「因他（即被告）是小型漁船（十噸以下），會
    發生咬網而無法發動。」無訛，復有宜蘭縣政府漁業執照一紙在卷足佐。末查，
    蘇澳港內水域丟棄之漁網、廢棄物甚多，迭有漁船發生絞網情事，苟在港內不即
    時排除，可能隨波撞上提防而沈沒。儘速上岸將纏住螺旋槳之漁網拉緊，再由水
    下割斷漁網為最簡便、迅速且安全之排除方法，亦據證人即蘇澳港漁民張春景到
    庭證述綦詳，是本件被告前揭辯解，衡情難謂悖離經驗法則，復有前開證據資料
    、證人陳述可資佐憑，其所言應屬非虛，堪足採信。從而本件被告客觀上縱有使
    大陸人民進入臺灣地區之行為，主觀上亦無使該等大陸人民留滯臺灣地區之犯意
    ，況該等大陸人民僅在堤防消波塊上為排除漁船絞網，避免危難發生之行為，要
    難遽認前開行為合於臺灣地區與大陸地區人民關係條例第十五條第一款之規定，
    更與國家安全法第三條第一項、第六條第一項之規定有間。此外，復查並無其他
    積極證據足資證明被告乙○○有何違反臺灣地區與大陸地區人民關係條例與國家
    安全法之罪行，其犯罪尚屬不能證明，揆諸首揭說明，爰依法為無罪之諭知。據
    上論斷，應依刑事訴訟法第三百零一條第一項，判決如主文。
本案經檢察官吳慧蘭到庭執行職務。
中    華    民    國      八十九      年      五      月      二十四    日
                                  臺灣宜蘭地方法院刑事第一庭
                                      審判長法  官  林  明  山
                                            法  官  李  毓  華
                                            法  官  陳  嘉  年
右正本證明與原本無異。
如不服本判決，應於判決送達後十日內向本院提出上訴狀。（應附繕本）
                                            書記官  莊  錫  聰
中    華    民    國      八十九      年      五      月      二十五    日


司法院資訊處製作；財團法人民間司法改革基金會備份。
